臺灣臺南地方法院刑事判決　　　　　　96年度交簡上字第36號
上　訴　人
即　被　告　乙○○
上列上訴人因犯過失傷害案件，不服本院九十五年度交簡字第二
六一六號，中華民國九十六年二月六日第一審簡易判決（聲請簡
易處刑書案號：95年度偵字第11010號），提起上訴，本院管轄
之第二審合議庭判決如下：
    主      文
上訴駁回。
乙○○緩刑參年。
    事      實
一、乙○○於民國（下同）九十五年一月二十四日十九時三十分
    許，駕駛車牌號碼八九六八－ＬＹ號自用小客車沿國道三號
    公路內側車道由北向南行駛，明知汽車行駛高速公路前，駕
    駛人應妥為檢查車輛，在行駛途中不得有車輪脫落或輪胎膠
    皮脫落之情形，竟疏未注意，於行經該路二八二點二公里處
    時，左後輪胎發生爆胎，失控擦撞中央分隔帶之護欄後，復
    操控不當偏向中線車道，適有由蔡育展駕駛之車牌號碼ＱＭ
    －二七八八號自用小客車沿中線車道行駛至上開地點，因閃
    避不及而發生擦撞；乙○○於肇事後，明知汽車在行駛途中
    ，因機件故障或其他緊急情況無法繼續行駛時，應滑離車道
    ，在路肩上停車待援，待援期間除顯示危險警告燈外，並在
    故障車輛後方五十公尺至一百公尺處設置車輛故障標誌警示
    之，竟有充分時間卻未妥設警示標誌，嗣江新福（另經臺灣
    臺南地方法院檢察署檢察官不起訴處分）駕駛車牌號碼六三
    八九－ＧＳ號自用小客車，其副駕駛座撘載甲○○，沿中線
    車道駛至上開地點，亦疏未注意車前狀況，而撞擊逆向斜停
    於中線車道上之乙○○車輛，甲○○因而受有胸椎第十二節
    、腰椎第一節骨折脫位合併脊髓圓錐損傷，致兩側下肢癱瘓
    完全失去功能之重傷害。嗣經乙○○於警員到場時，向警員
    自首為肇事者而接受裁判。
二、案經甲○○訴請臺灣臺南地方法院檢察署檢察官偵查及被告
    自首後聲請簡易判決處刑。
    理　　　由
壹、程序方面：
　　按現行刑事訴訟法為保障被告之反對詰問權，排除具有虛偽
    危險性之傳聞證據，以求實體真實之發見，於該法第一百五
    十九條第一項明定被告以外之人於審判外之言詞或書面陳述
    ，除法律有規定者外，不得作為證據。而刑事訴訟法第一百
    五十九條之一至一百五十九條之四有傳聞法則之例外規定，
    且被告以外之人於審判外之陳述，雖不符前四條之規定，而
    經當事人於審判程序同意作為證據，法院審酌該言詞陳述或
    書面陳述作成時之情況，認為適當者，亦得為證據；當事人
    、代理人或辯護人於法院調查證據時，知有第一百五十九條
    第一項不得為證據之情形，而未於言詞辯論終結前聲明異議
    者，視為有前項之同意，刑事訴訟法第一百五十九條之五定
    有明文。查本件被告及檢察官並未就被告以外之人即告訴人
    甲○○、同案被告江新福及證人蔡育展、陳珍宇於審判外之
    陳述有所爭執，且迄於言詞辯論終結前，均未主張有刑事訴
    訟法第一百五十九條第一項不得為證據之情形，是應認已同
    意作為證據，且經本院審酌後，認無不適當之情形，應認為
    其證詞有證據能力。
貳、實體方面：
一、前項犯罪事實，有下列證據足資證明：
（一）、上揭事實業據被告於本院審理中坦承不諱（見本院卷第
        三十頁至第三六頁），核與告訴人甲○○之指訴情節、
        同案被告江新福之證述及證人蔡育展、陳珍宇於警詢中
        證述情節大致相符（見臺灣臺南地方法院檢察署九十五
        年度交查字第七一二號偵查卷第十四頁、第十頁、第十
        一頁至第十三頁），並有內政部警政署國道公路警察局
        第八警察隊道路交通事故現場圖、道路交通事故調查報
        告表（一）（二）、肇事人自首情形紀錄表各一紙及現
        場照片十六幀在卷可稽。又告訴人甲○○因本件交通事
        故受如事實欄所示之重傷害，有行政院國軍退除役官兵
        輔導委員會臺北榮民總醫院診斷證明書、全民健康保險
        重大傷病證明書申請書影本、中華民國身心障礙手冊影
　　　　本及行政院國軍退除役官兵輔導委員會臺北榮民總醫院
　　　　九十六年一月二十五日北總企字第○九六○○○二○六
  　　　二號函附完整病歷乙紙附卷可稽，均足證本案被告乙○
　　　　○確於前開時、地，有致告訴人甲○○重傷害之行為，
        甚為明灼。
（二）、按「汽車行駛高速公路前，應妥為檢查車輛，在行使途
        中不得有車輪脫落或輪胎膠皮脫落」，高速公路及快速
        公路交通管制規則第十四條第二款定有明文。次按「汽
        車行駛途中，因機件故障或其他緊急情況無法繼續行駛
        時，應滑離車道，並在故障車輛後方五十公尺至一百公
        尺處設置車輛故障標誌警示之」，同法第十五條第一項
        亦定有明文。查本件被告乙○○於前開路段時，疏未遵
        守上開規定，依當時情形，客觀上又無不能注意之情形
        ，竟疏未注意及此，致生本件車禍事故，況且，本件經
        送臺灣省嘉雲區車輛行車事故鑑定委員會鑑定結果亦同
　　　　此認定，認為：「乙○○駕駛自用小客車，夜間爆胎失
  　　　控，操縱不當偏向中線車道，為肇事原因」，「乙○○
    　　駕駛自用小客車，肇事後，有充分時間，卻未妥涉警示
      　標誌，為肇事次因」等節，有上開委員會鑑定意見書一
        份在卷可參，適足以認定被告行駛高速公路前未妥善檢
        查車輛，並於車輛故障後未於車輛後方五十公尺至一百
        公尺處設置車輛故障標誌警示，主觀上確有過失之存在
        ，而被告之行為，復與告訴人所受之上揭傷害間，有相
        當因果關係，益證被告上開之行為，係造成告訴人如事
        實欄所載重傷害之原因，殆無疑義。
（三）、綜上各情相互以參，本件事證明確，被告上開過失重傷
        害之犯行，堪以認定。
二、核被告所為，係犯刑法第二百八十四條第一項後段之過失重
    傷害罪。被告於肇事後，犯罪未被發覺前，主動向前往處理
    且尚不知肇事者為何人之國道公路警察局第八警察隊道路交
    通事故處理小組警員，主動表示其即為肇事車輛之駕駛者，
    ，有國道公路警察局第八警察隊肇事人自首情形紀錄表一份
    在卷可稽，嗣並接受本院裁判，當已合於自首之規定。按被
    告行為後，刑法部分條文業於九十四年一月七日經立法院三
    讀修正，而經總統於九十四年二月二日公布並於九十五年七
    月一日施行，而新修正之刑法第二條第一項規定：「行為後
    法律有變更者，適用行為時之法律。但行為後之法律有利於
    行為人者，適用最有利於行為人之法律。」，而該法係規範
    行為後法律變更所生新舊法律比較之準據法，於新法施行後
    ，即應逕用該條為「從舊從輕」之比較；且本次法律變更，
    比較時應就罪刑有關之共犯、未遂犯、想像競合犯、牽連犯
    、連續犯、結合犯，以及累犯加重、自首減輕暨其他法定加
    減原因（如身分加減）與加減例等一切情形，綜其全部罪刑
    之結果而為比較（最高法院九十五年五月二十三日九十五年
    度第八次刑庭會議決議參照），且查：
（一）、按修正施行後刑法第十條第四項就刑法所稱「重傷害」
        之定義規定：「稱重傷者，謂下列傷害：（一）毀敗或
        嚴重減損一目或二目之視能。（二）毀敗或嚴重減損一
        耳或二耳之聽能。（三）毀敗或嚴重減損語能、味能或
        嗅能。（四）毀敗或嚴重減損一肢以上之機能。（五）
        毀敗或嚴重減損生殖之機能。（六）其他於身體或健康
        ，有重大不治或難治之傷害。」，修正施行前刑法就「
    　　重傷害」之定義規定為：「稱重傷者，謂左列傷害：（
      　一）毀敗一目或二目之視能。（二）毀敗一耳或二耳之
        聽能。（三）毀敗語能、味能或嗅能。（四）毀敗一肢
        以上之機能。（五）毀敗生殖之機能。（六）其他於身
        體或健康，有重大不治或難治之傷害。」，經新舊法比
        較結果，新法擴大重傷及於「嚴重減損」亦屬之，屬於
        重傷範圍之增加，故新法並未較有利於被告，應依修正
        前刑法第十條第四項之規定，認定被害人所受傷害是否
        為「重傷害」。
（二）、按修正前刑法第六十二條前段規定：「對於未發覺之罪
        自首而受裁判者，減輕其刑」，屬於必減之規定，較諸
        現行刑法第六十二條前段：「對於未發覺之罪自首而受
　　　　裁判者，得減輕其刑」之規定，係由法院斟酌裁量是否
  　　　對於自首之行為人予以減刑，自以修正前自首規定有利
    　　於被告，應依刑法第二條第一項本文規定，適用修正前
      　刑法第六十二條前段之規定。
（三）、次按被告行為後，於九十四年二月二日修正公布之刑法
        ，業於九十五年七月一日施行，依修正後刑法第二條第
        一項規定：「行為後法律有變更者，適用行為時之法律
        。但行為後之法律有利於行為人者，適用最有利於行為
        人之法律」，被告犯罪時即修正前刑法第四十一條第一
        項前段規定：「犯最重本刑為五年以下有期徒刑以下之
        刑之罪，而受六個月以下有期徒刑或拘役之宣告，因身
        體、教育、職業、家庭之關係或其他正當事由，執行顯
        有困難者，得以一元以上三元以下折算一日，易科罰金
        」，再依被告行為時易科罰金之折算標準，即修正前罰
        金罰鍰提高標準條例第二條前段（現已刪除）規定，就
        其原定數額提高為一百倍折算一日，則被告行為時之易
        科罰金折算標準，應以銀元三百元折算一日，經折算為
        新臺幣後，應以新臺幣九百元折算為一日。惟依修正後
        刑法第四十一條第一項前段規定：「犯最重本刑為五年
        以下有期徒刑以下之刑之罪，而受六個月以下有期徒刑
        或拘役之宣告者，得以新臺幣一千元、二千元或三千元
        折算一日，易科罰金」，比較修正前後之易科罰金折算
        標準，新修正施行之規定並未較有利於被告，依刑法第
        二條第一項前段，應適用修正前刑法第四十一條第一項
        前段規定，定其折算標準。
（四）、又刑法第五十七條規定雖於九十四年二月二日修正公佈
        ，並於九十五年七月一日施行，然此為法院就刑之裁量
        及酌減審認標準見解之明文化，非屬於法律變更（最高
        法院九十五年度第八次刑事庭會議決議內容參照），毋
        庸比較。
（五）、原審以被告罪證明確，因而適用刑法第二百八十四條第
        一項後段，修正前刑法第四十一條第一項前段、第六十
        二條，廢止前罰金罰鍰提高標準條例第一條前段、第二
        條之規定，量處有期徒刑六月，並諭知易科罰金之折算
        標準，其認事用法，均無不合，量刑亦屬適當，而參酌
        被告上訴意旨，指摘原判決量刑過重，並無理由，應予
        駁回。
三、末按修正前刑法第七十四條第一項第一款規定受二年以下有
    期徒刑、拘役或罰金之宣告，且未曾受有期徒刑以上刑之宣
    告者，得宣告緩刑，復於同法第七十五條規定僅須於緩刑期
    間內更故意犯罪、或緩刑前故意犯罪，而在緩刑其內受有期
    徒刑以上之宣告者，即可撤銷緩刑，然修正後刑法第七十四
    條除維持前述宣告刑之限制外，另修正改以「未曾因故意犯
    罪受有期徒刑以上刑之宣告者」即可宣告緩刑，就修正前、
    後刑法關於緩刑之相關規定加以比較，應以修正後刑法關於
    緩刑之規定較有利於被告（最高法院九十五年第八次刑事庭
    會議結論參照）。審酌被告前未曾因故意犯罪受有期徒刑以
    上刑之宣告，有臺灣高等法院被告全國前案紀錄表乙紙附卷
    可佐，因一時疏失致罹刑章，且已與告訴人達成民事和解，
　　有和解書乙份在卷足憑，其經此教訓後，當知所警惕，信無
    再犯之虞，本院因認暫不執行其刑為當，爰併予以宣告緩刑
    三年，以啟自新。
據上論斷，應依刑事訴訟法四百五十五條之一第一項、第三項、
第三百六十八條、第三百六十四條，刑法第七十四條第一項第一
款，決如主文。
本案經檢察官丙○○到庭執行職務。
中　　華　　民　　國　　96　　年　　 5　　月　　31 　 日
                  刑事第十一庭  審判長法  官  張維君
                                      法  官  陳威龍
                                      法  官  黃翰義
以上正本證明與原本無異。
不得上訴。
                                      書記官  王麗鈞
中　　華　　民　　國　　96　　年　　6 　　月　　1 　　日
附錄本案論罪科刑法條全文：
中華民國刑法第284條第1項：
因過失傷害人者，處 6 月以下有期徒刑、拘役或 5 百元以下罰
金，致重傷者，處1年以下有期徒刑、拘役或5百元以下罰金。
